臺灣板橋地方法院交通事件裁定      100 年度交聲字第2219號
原處分機關  交通部公路總局臺北區監理所板橋監理站
異  議  人
即受處分人  蔡錦隆
上列異議人即受處分人因違反道路交通管理處罰條例案件，對於
原處分機關交通部公路總局臺北區監理所板橋監理站於中華民國
100 年6 月17日所為之板監裁字第裁41-C00000000號裁決不服，
聲明異議，本院裁定如下：
    主  文
原處分撤銷。
蔡錦隆不罰。
    理  由
一、原處分意旨略以：異議人即受處分人蔡錦隆於民國100 年 3
    月25日上午7 時30分許，騎乘車牌號碼FLY-792 號普通重型
    機車，於行經新北市○○區○○路5 號前，欲超越同一車道
    之前車時，不慎與同向之前行車即由張莉芬騎乘之車牌號碼
    TT3-201 號輕型機車右側把手發生擦撞，致張莉芬人車倒地
    ，並受有雙手及雙膝挫擦傷等傷害，詎蔡錦隆於肇事後，應
    即採取救護措施及依規定處置，並通知警察機關處理，竟未
    留在現場報警處理或救護傷患，旋即駕車逃離現場，嗣經原
    舉發單位新北市政府警察局交通警察大隊永和分隊員警以新
    北市警交大字第C00000000 號舉發違反道路交通管理事件通
    知單（下簡稱舉原發通知單）逕行舉發，嗣移送由原處分機
    關交通部公路總局臺北區監理所板橋監理站於100 年6 月17
    日製發板監裁字第裁41-C00000000號違反道路交通管理事件
    裁決書，就異議人上開交通違規行為，依道路交通管理處罰
    條例第62條第3 項（原處分漏引「第3 項」）、第4 項前段
    （原處分漏引「前段」）、第67條第3 項（原處分漏引「第
    3 項」）之規定，裁處異議人罰鍰新臺幣（下同）6,000 元
    ，吊銷駕駛執照，1 年內不得考領駕駛執照等語。
二、異議意旨略以：伊雖於前開時、地騎乘該機車途經該處，但
    一路上並未有撞倒任何機車或感覺有與其他車碰觸，且警方
    所提之監視畫面，亦無伊所騎乘之機車碰撞之畫面；事後伊
    基於善意，雖自認為沒有擦撞到對方，也無察覺被害人張莉
    芬已人車倒地，然伊尊重警方之懷疑與建議，伊與被害人透
    過新北市永和區調解委員會達成調解；另為表明伊非有肇事
    逃逸之必要，並特舉證如下：(一)伊機車有強制險，特別是汽
    車，若有意外發生，其對第三者之傷害必非常之大，恐非伊
    所能負擔，故加買2,000 萬元之第三責任險，其目的是若有
    意外發生，不必逃避，由保險公司理賠即可；(二)伊在當兵時
    曾經在水中救起1 位同袍，然因軍醫用CPR 急救不及，致該
    弟兄失去性命，為此伊深感遺憾，後來有一機會，便去參加
    急救課程，並領有證書，伊既有急救之知識，在道義上若發
    現有人發生意外，則必義不容辭上前急救，而非藉故逃離現
    場，對於本件被害人之意外事故，實在是未察覺到而非故意
    逃離現場。故對原處分不服，聲明異議，請求撤銷原處分等
    語。
三、按法院受理交通事件，準用刑事訴訟法之規定，道路交通管
    理處罰條例第89條前段定有明文，則刑事訴訟程序基本原則
    之一「罪疑唯輕原則」，於法院審理行為人違反道路交通管
    理處罰條例案件時，自當有其適用。易言之，法院於審理前
    揭案件，於踐行調查證據程序完畢後，為事實之認定時，如
    就原處分機關所認定之行為人違規事實仍有合理之訴訟上懷
    疑，而無行為人確有該當於道路交通管理處罰條例各該處罰
    條文之構成要件之確信者，即應本於訴訟上「對待證事實倘
    有懷疑，則從被告之利益作解釋」之證據法則，作對行為人
    有利之認定。
四、按汽車駕駛人駕駛汽車肇事致人受傷或死亡者，應即採取救
    護措施及依規定處置，並通知警察機關處理，不得任意移動
    肇事汽車及現場痕跡證據，違反者處3,000元以上9,000元以
    下罰鍰；前項駕駛人肇事致人受傷而逃逸者，吊銷其駕駛執
    照，道路交通管理處罰條例第62條第3項前段、第4項前段分
    別定有明文。查上開法條所裁罰者，乃汽車駕駛人肇事致人
    受傷或死亡，未即採取救護措施及依規定處置而逃逸之違規
    行為，除行為人之客觀行為需具備駕車肇事致人死傷，未採
    取救護措施及依規定處置而離去之客觀要件，行為人主觀上
    尚須知悉其駕車時已肇事致人死傷，倘行為人根本不知其有
    駕車肇事之情，其嗣後駛離現場之行為自非逃逸行為，而非
    得以上開處罰條文相繩。
五、經查：
(一)、於前開時、地，異議人即受處分人蔡錦隆騎乘上開機車，因
    欲超越同一車道之前車時，與同向之前行車即由被害人張莉
    芬騎乘之車牌號碼TT3-201 號輕型機車右側把手發生擦撞，
    致被害人人車倒地，並受有雙手及雙膝挫擦傷等傷害，而異
    議人並未停車查看，亦未報警或召請救護車到場，即逕行駛
    離等情，業據異議人坦認屬實承，核與證人即被害人張莉芬
    、證人曹玨於警詢及偵訊時證述之情節大致相符，並有新北
    市政府警察局交通警察大隊永和分隊道路交通事故現場草圖
    、交通事故現場圖、交通事故現場調查報告表(一)、(二)、監視
    器示意圖各1 份、天主教耕莘醫院乙種診斷證明書1 紙、蔡
    錦隆、張莉芬之證號查詢機車駕駛人及車輛詳細資料報表各
    1 紙、新北市政府警察局舉發違反道路交通管理事件新北市
    警交大字第C00000 000號通知單影本1 紙、事故現場及車損
    照片26張、監視器翻拍照片23張（詳見本院依職權調閱異議
    人蔡錦隆因同一行為涉犯刑法公共危險罪之刑事案件偵查卷
    宗即臺灣板橋地方法院檢察署100 年度偵字第15974 號偵查
    卷〈下稱偵卷〉第15、16、17、18、19、23、24、24、25、
    28、32至45、46至57頁）在卷可證，是異議人騎乘機車肇事
    ，致被害人受有前開傷害之事實，堪予認定屬實。
(二)、又參酌證人即被害人張莉芬於偵訊時具結證稱：當時伊騎乘
    之機車後照鏡不知道勾到什麼東西，整台機車往左倒，我在
    行進間就突然倒地，我當下所看到的與我發生摩擦的車子是
    打檔車，騎士是穿深色衣服，往福和橋方向行駛，他是右轉
    ，而我是要往竹林路方向行駛；事故發生的時候肇事者沒有
    停車，我不曉得對方是否知道他肇事等語，及證人即現場目
    擊者曹玨於偵訊時具結證稱：伊騎機車行經永貞路，距離張
    莉芬的車子大概有3 到5 公尺左右，張莉芬是在伊前方，突
    然看到她倒下來，因為是有1 部機車經過張莉芬旁邊後，她
    就倒下來，伊就把車停下來，趨前將她扶起來；當時經過張
    莉芬身旁的這1 部機車，在肇事後沒有停車；我不曉得該部
    機車是否知道肇事；那部肇事機車在肇事後，伊印象中他是
    以原本的速度繼續往前行駛；伊沒有看清楚肇事情形，伊印
    象中是1 部打檔車，但是伊並沒有看到這部打檔車的車身某
    部分有擦撞或勾勒到張莉芬的機車等語，是衡諸常人於察覺
    自身車輛有與他物體碰撞時，應會有瞬間減速甚或停車之行
    為，若知悉肇事後而有逃逸之心態，一般則應會有加速行駛
    而逃離現場之外顯行為，然徵諸被害人及證人前開證述及一
    般人之行為模式，並觀諸前開偵卷所附之前開機車照片所示
    ，異議人所騎乘之上開車輛左側並無明顯擦撞痕跡，足徵車
    禍當時並未生劇烈之撞擊等情，是異議人辯稱：伊當時並無
    感覺碰撞，不知業已肇事，並無肇事逃逸等語，並非全未可
    信。況異議人因上開同一行為涉嫌觸犯刑法第185 條之4 公
    共危險罪嫌之案件，業經檢察官偵查後，亦認異議人騎乘機
    車肇事逃逸之故意無從證明而以100 年度偵字第15974 號為
    不起訴在案，此經本院調閱卷宗核閱無訛，亦有前開不起訴
    處分書在卷可憑。是以，同一違規事實，既經檢察官偵查後
    認異議人並無駕車肇事致人受傷而逃逸之犯行，而為不起訴
    處分，足見異議人是否確有涉及本件違規行為，已非無疑。
    準此，本件並無證據證明異議人有駕車肇事致人受傷而逕自
    駛離現場之行為，無從遽認其有違反道路交通管理處罰條例
    第62條第3 項、第4 項前段之故意或過失，原處分認異議人
    有上揭違規，尚乏依據。
六、綜上所述，本件既查無其他積極證據足以證明異議人有原處
    分機關所認定前開違規行為之故意或過失，自應為對異議人
    有利之認定。原處分機關不察，遽對異議人為前開裁決，難
    認為允當，應認異議人之異議為有理由，由本院將原處分撤
    銷，改諭知異議人不罰，以資適法。
據上論斷，應依道路交通事案件處理辦法第19條前段，裁定如主
文。
中    華    民    國   100    年    8     月    11    日
                  交通法庭法  官  饒金鳳
以上正本證明與原本無異。
如不服本裁定應於送達後5 日內向本院提出抗告狀。
                          書記官  許雅琪
中    華    民    國   100    年    8     月    12    日